【裁判字號】    95,上訴,863
【裁判日期】    950601
【裁判案由】    違反槍砲彈藥刀械管制條例
【裁判全文】
臺灣高等法院刑事判決               95年度上訴字第863號
上  訴  人  臺灣士林地方法院檢察署檢察官
上  訴  人
即  被  告  甲○○
選任辯護人  姜明遠律師
            巨克安律師
上列上訴人因被告違反槍砲彈藥刀械管制條例案件，不服臺灣士
林地方法院94年度訴字第487號，中華民國95年 1月5日第一審判
決（起訴案號：臺灣士林地方法院檢察署93年度偵字第 10846號
），提起上訴，本院判決如下：
    主  文
原判決撤銷。
甲○○未經許可，持有手槍，處有期徒刑伍年貳月，併科罰金新
台幣肆拾萬元，罰金如易服勞役以罰金總額與六個月之日數比例
折算。扣案之仿造美製衝鋒槍壹枝（含彈匣及滅音器，槍枝管制
編號0000000000）、制式左輪手槍壹枝（含彈匣，槍枝管制編號
0000000000）、制式貝瑞塔92手槍壹枝（含彈匣，槍枝管制編號
0000000000）、點三八子彈參拾顆及92制式子彈壹佰肆拾陸顆均
沒收。
    事  實
一、甲○○明知制式手槍、可發射子彈具有殺傷力之仿造衝鋒槍
    、制式子彈，分別係屬槍砲彈藥刀械管制條例第4條第1項第
    1款、第2款所列管之槍枝、彈藥，非經中央主管機關即內政
    部之許可，不得持有之，竟未經許可，於民國（下同）93年
    9月間，因清理其弟洪佳偉（91年1月28日歿）位於共同居住
    之臺北市士林區○○○路 ○段93巷33號住處房間時，發現其
    弟洪佳偉在房間衣櫃下方存放有仿造美製衝鋒槍 1枝（含彈
    匣及滅音器，槍枝管制編號0000000000）、制式左輪手槍 1
    枝（含彈匣，槍枝管制編號0000000000）、制式貝瑞塔92手
    槍壹枝（含彈匣，槍枝管制編號0000000000）、點三八子彈
    33顆及92制式子彈 166顆，雖適值內政部公告辦理自首期間
    內，仍未自首並報繳上開全部槍彈，而移置於自己房間衣櫥
    內藏匿持有之。嗣經警持原審核發之搜索票於93年11月26日
    （起訴書誤載為93年11月27日）搜索甲○○上開住處，並扣
    得上揭仿造美製衝鋒槍1枝、制式左輪手槍1枝、制式貝瑞塔
    92手槍1枝及點三八子彈33顆及92制式子彈166顆，始查知上
    情。
二、案經臺北市政府警察局中山分局報告臺灣士林地方法院檢察
    署檢察官偵查起訴。
    理  由
一、訊據上訴人即被告甲○○固坦承在其弟洪佳偉房間，發現扣
    案之槍彈後，移置於自己房間之事實，惟堅決否認有何檢察
    官指訴之犯行，辯稱：扣案槍彈乃於其胞弟房間發現，因怕
    小孩發現拿去玩而發生危險，所以才將東西移至其房間，亦
    曾請問朋友該如何處理，並無持有扣案槍彈之意思云云。經
    查：
(一)被告於93年11月27日，為警持搜索票於其位在臺北市士林區
    ○○○路8段93巷33號住處房間衣櫥內，扣得美製衝鋒槍1枝
    （含彈匣及滅音器，槍枝管制編號0000000000）、制式左輪
    手槍1枝（槍枝管制編號0000000000）、制式貝瑞塔92手槍1
    枝（槍枝管制編號0000000000）、點三八子彈33顆、92制式
    子彈 166顆（見偵查卷第20至22頁），經送內政部警政署刑
    事警察局以性能檢驗法及試射法鑑定結果，認：美製衝鋒
    槍1枝（含彈匣及滅音器，槍枝管制編號000 0000000），係
    仿美國INGRAM廠M11型口徑9mm（9×19 mm）之制式衝鋒槍製
    造之仿造衝鋒槍，槍管內具 6條左旋來復線，機械性能良好
    ，可擊發口徑9mm（9×19mm）制式子彈，認具殺傷力、制
    式左輪手槍1枝（含彈匣，槍枝管制編號00000 00000），係
    菲律賓SQUIRES BINGHAM廠M100P型口徑0.38吋之制式轉輪手
    槍，送鑑時槍號遭磨滅，經以電解腐蝕法重現結果，因磨滅
    過深無法重現；槍管內具有 6條左旋來復線，機械性能良好
    ，認具殺傷力、制式貝瑞塔92手槍 1枝（含彈匣，槍枝管
    制編號0000000000），係義大利BERETTA廠92FS型口徑9mm
    （9×19mm）之制式半自動手槍，送鑑時槍號遭變造為「BER
    297861Z」，經以電解腐蝕法重現結果，因變造字樣打印過
    深，無法重現；槍管內具6條右旋來復線，機械性能良好，
    認具殺傷力、點三八子彈33顆認均係口徑0.38吋之制式子
    彈，均具殺傷力、92制式子彈166顆，認均係口徑9mm（9
    ×19mm）制式子彈，均具殺傷力，有內政部刑事警察局93年
    12月13日刑鑑字第0930236400號槍彈鑑定書在卷可憑（見偵
    查卷第73至80頁）。
(二)按未經許無故可持有手槍罪、其他可發射子彈具有殺傷力之
    槍枝罪及子彈罪，只須未經主管機關許可，且無正當理由而
    將該槍枝、子彈置於自己實力支配之下，罪即成立，至是否
    為自己持有，或持有時間之長短，皆所不問（最高法院95年
    度台上字第2419號判決參照）。被告於93年 9月初清理其弟
    洪佳偉房間，發現衣櫃下方存有扣案槍彈，即將之移置自己
    房間，業據被告供承在卷（見偵查卷第 6頁、原審卷第29頁
    、第44頁、本院卷第22頁反面、第39頁反面）。而被告表示
    發現該批槍彈後，亦曾詢問友人該如何處理（見原審卷第18
    頁、本院卷第36頁反面），顯示被告亦明知上開扣案槍彈為
    槍砲彈藥刀械管制條例第4條第1項第1款、第2款所管制之物
    品，未經許可，不得持有，竟於發現上開槍彈後，仍將之移
    於自己房間衣櫥內，置於自己實力支配範圍內，則被告之行
    為，已該當未經許可持有手槍罪、其他可發射子彈具有殺傷
    力之槍枝罪及子彈罪至明。又犯槍砲彈藥刀械管制條例之罪
    自首，並報繳其持有之全部槍砲、彈藥、刀械者，減輕或免
    除其刑，而於中央主管機關報經行政院核定辦理公告期間自
    首者，免除其刑。槍砲彈藥刀械管制條例第18條第 1項前段
    、第2項分別定有明文。內政部即於93年6月28日以台內警字
    第0930103600號函公告辦理「槍砲彈藥刀械管制條例」第18
    條第2項自首期間等事項，實施期間自93年7月1日起至9月30
    日止，共計3個月，期間並多有宣導。被告既自承於93年9月
    間即發現上開扣案槍彈等情，斯時仍在內政部公告自首期間
    內，被告竟未曾依此正當路徑報繳扣案槍彈，反尋思欲藉由
    其他友人處理，並持有上開扣案槍彈達 2月以上之久，直至
    為警查獲，其有無故持有之意甚明。雖證人即被告友人張清
    男於本院證述：那年（即93年）中秋節前後那段時間，在被
    告家烤肉時，被告表示在家中弟弟的房間有看到槍彈，問我
    要如何處理，被告稱有 2把槍，1把有彈匣、1把為左輪，並
    未提到子彈，我詢問朋友，朋友說已超過報繳期間，可能要
    等下一次報繳期間，嗣10月間，被告打電話給我，我也如此
    告知等語（見本院卷第37頁正、反面）。惟無故持有槍彈不
    以有侵占犯意為必要（見上開判決），是被告持有扣案槍彈
    與被告是否積極欲處理該批槍彈，乃屬二事，被告確實未於
    報繳期限內繳交扣案槍彈，故被告辯稱因怕小孩取而玩之，
    或事後因工廠趕貨而未予處理（見原審卷第45頁）等情，不
    惟無佐證，縱係屬實，亦無解於被告非法持有扣案槍彈之事
    實。至被告於本院聲請傳喚證人李俊雄，證明被告受其所託
    印刷物品，致無閒暇而忽略扣案槍彈放置家中一事，並請證
    人代詢如何處理該批槍彈等情，及聲請傳喚秘密證人A1，欲
    證明A1供述被告對之提及槍彈及展示槍枝之過程真偽（見本
    院卷第24至25頁、第32頁），核為與待證事實無重要關係事
    項，並無調查之必要，併此敘明。
(三)原審蒞庭檢察官雖認被告之亡弟洪佳偉之房間衣櫃係固定於
    牆面，且下面並無縫隙，縱有空隙，因扣案槍彈體積龐大，
    不可能藏放於衣櫃下方，因認被告辯稱扣案槍彈是在亡弟房
    間內發現乙節不足採信云云（見原審卷第38頁、第39頁）。
    惟查，本件檢察官起訴範圍乃被告持有扣案槍彈，就被告未
    經許可持有槍彈之犯罪事實，予以論究核無不當，縱檢察官
    質疑扣案槍彈非由被告亡弟房間發現，而係其他原因持有，
    仍無礙被告未經許可持有槍彈犯行之成立。
(四)此外，復有搜索筆錄、起獲槍枝現場陳設圖、現場照片 4張
    、扣案槍彈照片5張、扣押物品清單1紙（見偵查卷第24至30
    頁、第92頁）附卷可憑。綜上所述，本件被告犯行，事證明
    確，應予依法論科。
二、論罪及科刑：
(一)按槍砲彈藥刀械管制條例將「衝鋒槍」及「其他可發射金屬
    或子彈具殺傷力之槍枝」，分別規定於不同條文，且刑度差
    異極大，揆其立法意旨，無非因「衝鋒槍」之威力及殺傷力
    強大，倘不重罰，難以戢止持槍行兇而無法保障國家及人民
    之安全，至其他可發射金屬或子彈具殺傷力之槍枝，邇來由
    於科技發達，私造各式土槍犯案者，輒有所聞，雖其性能、
    構造及型式，均不屬於本條例第4條第1款所列之槍枝，惟既
    足以傷人，危害治安，爰明定其罪刑，俾臻周全。嗣94年 1
    月26日槍砲彈藥刀械管制條例第 8條之修正理由為：「一、
    依據目前實務經驗，發現許多槍擊案件，幾乎都是使用土（
    改）造槍枝，由此可見土（改）造槍枝危害之鉅，故有修正
    加重土（改）造槍枝刑度之必要，以避免持用土（改）造槍
    枝危害社會治安。另配合修正條文第 4條將『改造模型槍』
    歸類於『其他可發射金屬或子彈具有殺傷力之各式槍砲』，
    爰將原條文第10條、第11條合併修正。二、配合修正提高土
    （改）造槍枝之刑度，並為維持罪刑衡平性，合併修正提高
    原條文第 8條有關鋼筆槍、瓦斯槍、獵槍或空氣槍之處罰刑
    度及罰金」；復參以槍砲彈藥刀械管制條例第 7條所稱之「
    衝鋒槍」，並無殺傷力之字樣，而同條例第 8條所稱之其他
    可發射金屬或子彈具殺傷力之槍枝，須以具殺傷力為要件，
    然非謂槍砲彈藥刀械管制條例第 7條之「衝鋒槍」縱無殺傷
    力，亦應加以處罰，而係此類制式槍枝，為政府立案合法工
    廠生產之槍枝，結構精密，並經品質管制，品質劃一，威力
    強大，係專為殺敵、獵物、攻擊、防禦等目的所生產、製造
    之槍枝，本具極大之殺傷力，毋庸就殺傷力再贅為規定，足
    徵其他可發射金屬或子彈具殺傷力之槍枝限定於非政府立案
    合法工廠生產之土造槍枝，非制式槍枝則歸屬土造槍，土造
    槍又可分為仿造槍（仿制式槍枝）、改造槍（改造信號槍、
    改造玩具槍）及各式土造槍枝（如鋼管槍），反之，所謂制
    式槍枝，則指經政府立案、合法工廠生產之槍枝，故槍砲彈
    藥刀械管制條例第 8條之「其他可發射金屬或子彈具有殺傷
    力之各式槍砲」，既限定於非制式之土造槍枝，則同條例第
    7 條所規定之「衝鋒槍」，自應僅限於制式衝鋒槍（最高法
    院92年度台上字第1941號判決參照）。另參諸最高法院87年
    台上字第3370號、第3636號、第2107號及第1192號等判決意
    旨，均認制式手槍即為槍砲彈藥刀械管制條例第 7條所稱之
    「手槍」；最高法院82年台上字第5058號、83年度台上字第
    4400號、87年度台上字第 283號判決意旨均認仿造槍非屬制
    式手槍，應歸類其他可發射金屬或子彈具殺傷力之槍枝，最
    高法院以制式手槍與否，來判別為「手槍」及其他可發射金
    屬或子彈具殺傷力之槍枝，其標準明確，且符合立法意旨；
    司法實務上雖有不以其是否為制式槍枝為判別之標準，而以
    仿造槍之構造、型式及功能是否與手槍相當為其判別之標準
    ，然制式槍枝終非仿造槍枝所得比擬，且制式槍枝源自多國
    ，系出多門，仿造槍枝應與何廠牌之制式槍枝比較是否相當
    ，令人混淆，有違罪刑明確，不若以制式槍枝與否為區別標
    準來得明確，且符立法意旨。本件扣案之美製衝鋒槍，既係
    不明之地下工廠仿美國INGR AM廠M11型口徑9mm（9×19mm）
    之制式衝鋒槍製造之仿造衝鋒槍，仍屬土造槍之一種，不論
    其精密度、結構或威力是否可與制式手槍相提並論，應屬其
    他可發射金屬或子彈具殺傷力之槍枝。
(二)被告行為後，槍砲彈藥刀械管制條例業於94年 1月26日修正
    公布，而於94年 1月28日施行，就未經許可持有具殺傷力之
    其他可發射金屬或子彈之槍枝之行為，修正施行前之第11條
    第 4項係規定：「未經許可，持有、寄藏或意圖販賣而陳列
    第 1項所列槍砲者，處1年以上7年以下有期徒刑，併科新臺
    幣 7,000,000元以下罰金」，修正後（新法）已刪除第11條
    之規定，並改於第8條第4項規定：「未經許可，持有、寄藏
    或意圖販賣而陳列第1項所列槍枝者，處3年以上10年以下有
    期徒刑，併科新台幣 7,000,000元以下罰金」，經比較新、
    舊法之結果，新法所定刑度顯較舊法為重，依刑法第2條第1
    項後段，自應適用修正前同條例第11條第 4項之規定論處。
    至未經許可持有制式手槍及持有子彈部分並未修正，即不生
    新、舊法比較適用之問題，自應逕依該條例第7條第4項、第
    12條第 4項之規定處斷。核被告所為，係犯修正後槍砲彈藥
    刀械管制條例第7條第4項未經許可持有制式手槍及同條例第
    12條第 4項未經許可持有制式子彈，及修正前槍砲彈藥刀械
    管制條例第11條第 4項持有其他可發射子彈或金屬具殺傷力
    之槍枝罪。檢察官原起訴被告就持有仿造美製衝鋒槍部分，
    認涉犯同條例第7條第4項之罪，尚有未洽，應予更正。被告
    以一行為觸犯修正前第11條第4項持有殺傷力槍枝罪，及修
    正後槍砲彈藥刀械管制條例第7條第4項、第12條第4項之罪
    ，為想像競合犯，應從一重論以修正後槍砲彈藥刀械管制條
    例第7條第4項未經許可持有手槍罪處斷。
三、原審以被告事證明確，予以論罪科刑，固非無見，惟未經許
    可持有制式手槍及持有制子彈部分，即槍砲彈藥刀械管制條
    例第 7條、第12條部分並未修正，無新舊法比較適用問題，
    原審就該部分仍為新舊法之比較，尚有未合。檢察官上訴就
    原審業已依職權斟酌量刑事項重為爭執，認不符罪責相當原
    則，求為更重量刑，及被告上訴否認犯行，雖均無理由，惟
    原判決既有前揭可議之處，自應由本院將原判決撤銷改判。
    爰審酌被告持有上開槍彈之數目並非僅止於一、二，持有之
    時間非短，且歷經公告自首期間又未主動報繳，迄員警持票
    搜索始行查獲，類此犯行並不足以引起一般人之同情，衡情
    仍無可憫恕之處，應無刑法第59條之適用，及被告素行尚佳
    ，無故持有具殺傷力之手槍及仿造衝鋒槍和子彈，嚴重危害
    社會安全，影響社會治安甚鉅，然未曾攜帶外出犯案，並參
    酌其品行、犯罪之動機、目的、手段、生活狀況、智識程度
    、犯罪後坦承持有槍、彈犯行，態度良好等一切情狀，量處
    如主文第二項所示之刑。並就併科罰金部分諭知易服勞役之
    折算標準。扣案之仿造美製衝鋒槍 1枝（含彈匣及滅音器，
    槍枝管制編號 0000000000）、制式左輪手槍1枝（含彈匣，
    槍枝管制編號 0000000000）、制式貝瑞塔92手槍1枝（含彈
    匣，槍枝管制編號0000000000）、點三八子彈30顆及92制式
    子彈146顆均係違禁物，應依刑法第38條第 1項第1款宣告沒
    收。至原扣案具有殺傷力之點三八子彈 3顆和92制式子彈20
    顆，於鑑驗過程中已擊發，失其子彈違禁物之性質，不另宣
    告沒收。
據上論斷，應依刑事訴訟法第369條第1項前段、第364條、第299
條第 1項前段，90年11月14日修正公布槍砲彈藥刀械管制條例第
11條第4項、修正後槍砲彈藥刀械管制條例第 7條第4項、第12條
第4項，刑法第2條第1項、第11條前段、第55條、第42條第3項、
第38條第1項第1款，現行法規所定貨幣單位折算新臺幣條例第 2
條，判決如主文。
本案經檢察官姜貴昌到庭執行職務。
中    華    民    國    95    年    6     月    1     日
                  刑事第九庭審判長法  官  官有明
                                  法  官  周盈文
                                  法  官  王復生
以上正本證明與原本無異。
如不服本判決，應於收受送達後10日內向本院提出上訴書狀，其
未敘述上訴之理由者並得於提起上訴後10日內向本院補提理由書
（均須按他造當事人之人數附繕本）。
                                  書記官  邵淑津
中    華    民    國    95    年    6     月    1     日
附錄：本案論罪科刑法條全文
【制式槍械】
現行槍砲彈藥刀械管制條例第7條：
未經許可，製造、販賣或運輸火砲、肩射武器、機關槍、衝鋒槍
、卡柄槍、自動步槍、普通步槍、馬槍、手槍或各類砲彈、炸彈
、爆裂物者，處死刑、無期徒刑或七年以上有期徒刑；處徒刑者
，併科新台幣三千萬元以下罰金。
未經許可，轉讓、出租或出借前項所列槍砲、彈藥者，處無期徒
刑或五年以上有期徒刑，併科新台幣一千萬元以下罰金。
意圖供自己或他人犯罪之用，而犯前二項之罪者，處死刑或無期
徒刑；處徒刑者，併科新台幣五千萬元以下罰金。
未經許可，持有、寄藏或意圖販賣而陳列第一項所列槍砲、彈藥
者，處五年以上有期徒刑，併科新台幣一千萬元以下罰金。
第一項至第三項之未遂犯罰之。
【仿造槍械】
修正前槍砲彈藥刀械管制條例第11條：89年7月5日
未經許可，製造、販賣或運輸第四條第一項第一款所稱其他可發
射金屬或子彈具有殺傷力之各式槍砲者，處五年以上有期徒刑，
併科新臺幣一千萬元以下罰金。
未經許可，轉讓、出租或出借前項所列槍砲者，處三年以上十年
以下有期徒刑，併科新臺幣七百萬元以下罰金。
意圖供自己或他人犯罪之用，而犯前二項之罪者，處無期徒刑或
七年以上有期徒刑，併科新臺幣一千萬元以下罰金。
未經許可，持有、寄藏或意圖販賣而陳列第一項所列槍砲者，處
一年以上七年以下有期徒刑，併科新臺幣七百萬元以下罰金。
第一項至第三項之未遂犯罰之。
修正後槍砲彈藥刀械管制條例第8條：
未經許可，製造、販賣或運輸鋼筆槍、瓦斯槍、麻醉槍、獵槍、
空氣槍或第四條第一項第一款所定其他可發射金屬或子彈具有殺
傷力之各式槍砲者，處無期徒刑或五年以上有期徒刑，併科新臺
幣一千萬元以下罰金。未經許可，轉讓、出租或出借前項所列槍
枝者，處五年以上有期徒刑，併科新臺幣一千萬元以下罰金。
意圖供自己或他人犯罪之用，而犯前二項之罪者，處無期徒刑或
七年以上有期徒刑，併科新臺幣一千萬元以下罰金。
未經許可，持有、寄藏或意圖販賣而陳列第一項所列槍枝者，處
三年以上十年以下有期徒刑，併科新臺幣七百萬元以下罰金。
第一項至第三項之未遂犯罰之。
【制式子彈】
現行槍砲彈藥刀械管制條例第12條：
未經許可，製造、販賣或運輸子彈者，處一年以上七年以下有期
徒刑，併科新台幣五百萬元以下罰金。
未經許可，轉讓、出租或出借子彈者，處六月以上五年以下有期
徒刑，併科新台幣三百萬元以下罰金。
意圖供自己或他人犯罪之用，而犯前二項之罪者，處三年以上十
年以下有期徒刑，併科新台幣七百萬元以下罰金。
未經許可，持有、寄藏或意圖販賣而陳列子彈者，處五年以下有
期徒刑，併科新台幣三百萬元以下罰金。
第一項至第三項之未遂犯罰之。


司法院資訊處製作；財團法人民間司法改革基金會備份。
